# 同一控制下追加购买少数股权合并处理问题

提问人：xxjs10240 时间：2019-12-23 14:00:23
北京公司主要从事集成电路布图的研发， 2017 年成立，注册资本为人民币540 万元，由 6 个自然人共同持股。 2018 年 6 月因生产经营需要，成立了成都公司作为研发分部。成都公司注册资本 300 万元，其中北京公司持股 60%，即 180 万元，另外 40%股权（即 120 万注册资本）由成都公司的高管及研发人员持有。截止 2019 年末，北京公司及成都公司未能取得主营业务收入，且因为研发投入及办公支出的原因，一直处于亏损状态。
根据集团公司的战略规划，拟将生产经营主体设在广州，故 2019 年 3 月广州公司成立，原始股东与北京公司一致。 2019 年 5 月，广州公司以 540万向自然人股东等 6 人收购了北京公司的全部股权，使北京公司成为广州公司的全资子公司。 2019 年 6 月广州公司以 180 万向北京公司收购其持有的成都公司 60%股权，同时以 120 万向成都公司的高管及研发人员收购其持有的全部股权，使成都公司也成为广州公司的全资子公司。至于成都公司高管及研发人员，计划在广州公司股权激励时统一再考虑。故截止 2019年 6 月（收购时点）成都公司的账面亏损额 200 万元（注：亏损主要原因为研发投入及办公费，研发阶段性成果可变现的价值难以在账面反映），无需由原股东承担。成都公司持股 40% 的高管及研发人员，按照其投入的 120万全额收回了投资，实际并没承担收购时点成都公司的账面亏损 200 万。
广州公司 2019 年收购成都公司，属于同一控制下的合并，问题如下：
问题 1 、成都公司 2018 年 6 月已成立，同一控制合并下，应将成都公司2018 年财务数据也纳入合并报表，但广州公司 2019 年 3 月才成立，合并报表包括 2018 年数据是否合适？同理，北京公司 2017 年成立的，也属于同一控制合并，广州公司是否要编制 2017 年合并报表？
问题 2 、广州公司 2019 年 6 月追加收购成都公司少数股权，使成都公司成为全资子公司，但编制 2018 年合并报表时，成都公司按 60%的比例还是 100%的比例纳入合并？
初步判断如下：
问题 1 ：根据《企业会计准则》有关业务合并及同一控制合并的相关规定，虽然广州公司 2019 年 3 月才成立，但相关团队 2017 年已成立北京公司，2018 年成立成都公司，从事与广州公司相同的业务，因此，构成同一控制下的业务合并，仍应将北京公司与成都公司纳入合并范围，编制 2017 年及2018 年合并报表，作为广州公司的可比数据。
问题 2 ：判断的关键应是广州公司 2019 年 6 月向成都的高管及研发人员收购 40% 股权，成都的高管及研发人员是否属于 “独立第三方”？若属于“独立第三方”，则按《 2015 年上市公司年报会计监管报告》的精神， 2018年成都损益应按 60%纳入合并范围，另外 40%作为少数股东损益。若不属于独立第三方，则 2018 年成都损益应按 100% 纳入合并范围。项目组认为，成都的高管及研发人员实际上并没承担 2018 年成都公司的亏损，已按其投入的原价全部收回对成都公司的投资，因此不属于独立第三方。成都公司 2018 年损益应按 100%纳入广州公司的合并报表。
以上两个问题请教各位的意见。

回答人：chenyiwei
1 、你的理解也可以，也可以认为合并报表自广州公司成立日开始编制，不再往前追溯。
2 、不能因为 “成都的高管及研发人员实际上并没承担 2018 年成都公司的亏损，已按其投入的原价全部收回对成都公司的投资” 就认为不属于独立第三方，该事项仍应按购买少数股权处理，在 2018 年度合并报表中的少数股权比例为 40%。

提问人：xxjs10240 时间：2020-01-03 10:33:04
陈版，如果合并报表自广州公司成立日开始编制，合并子公司的时点是否为5 、 6 月收购子公司的时点

回答人：chenyiwei
自 2019 年 3 月广州公司成立日开始编制，并将子公司纳入合并报表范围。